【裁判字號】    90,訴,39
【裁判日期】    900921
【裁判案由】    偽造文書
【裁判全文】
臺灣澎湖地方法院刑事判決                              九十年度訴字第三九號
    公  訴  人  臺灣澎湖地方法院檢察署檢察官
    被      告  甲○○
右列被告因偽造文書案件，經檢察官聲請簡易判決處刑（九十年度偵字第一七０號）
，經本院馬公簡易庭認不宜以簡易判決處刑，移送本院改依通常程序審理，判決如左
：
    主    文
甲○○行使偽造私文書，足以生損害於他人處有期徒刑參月，如易科罰金，以參佰元
折算壹日，緩刑貳年。
如附表所示之契約書上偽造之「乙○○」印文壹枚、「乙○○」署押壹枚，均沒收之
。
甲○○其餘被訴部分無罪。
    事    實
一、緣甲○○於民國八十七年一月七日與乙○○就澎湖縣湖西鄉良文港二一二一地號
    土地，訂有合建契約，惟雙方約明，乙○○除提供上開土地供甲○○建築房屋外
    ，並未就其他事項授權予甲○○。詎甲○○於八十七年三月一日在澎湖縣某地與
    李景益簽訂就其在上開土地所欲興建之預售屋之買賣契約時，在該土地預定買賣
    契約書上之賣方欄，偽造乙○○之署名、並盜蓋乙○○交其保管之印鑑在該契約
    書上，旋將偽造之契約書交付與李景益予以行使，致生損害於乙○○、李景益等
    人。
二、案經乙○○訴由臺灣澎湖地方法院檢察署檢察官偵查起訴。
    理    由
甲、有罪部分
一、被告甲○○固坦承有未經告訴人同意，以告訴人名義偽簽署押、盜蓋印章之事實
    ，惟矢口否認有何行使偽造私文書之犯行，辯稱：伊以為可以這樣做云云。經查
    ：右揭犯罪事實，業據告訴人乙○○指述明確，並有上開土地預定買賣契約書一
    份附卷可稽，且告訴人於偵查已明確指述：伊有再三交代被告，被告若欲代替伊
    簽署任何文件，一定要徵得伊同意等語，是被告所辯，無非事後卸責之詞，不足
    採信。本案事證明確，被告犯行堪予認定。
二、核被告甲○○所為，係犯刑法第二百十六條、第二百十條之行使偽造私文書罪。
    其盜用印章、偽造署押為偽造私文書之部分行為；又其偽造後復持以行使，其偽
    造之低度行為應為行使之高度行為所吸收，均不另論罪。爰審酌被告犯罪之動機
    、所生之危害、事後已與告訴人達成和解等一切情狀，量處如主文所示之刑。又
    被告犯罪後，刑法第四十一條業於九十年一月十日修正公布，同年月十二日生效
    ，舊法規定「犯最重本刑三年以下有期徒刑以下之刑之罪，而受六個月以下有期
    徒刑或拘役之宣告，因身體、教育、職業、家庭之關係或其他正當事由，執行顯
    有困難者，得易科罰金」，修正後刑法第四十一條第一項規定，「凡犯最重本刑
    五年以下有期徒刑以下之刑之罪，而受六個月以下有期徒刑或拘役之宣告，均得
    易科罰金」，比較新舊法之規定，以修正後之新法有利於行為人，自應依刑法第
    二條第一項前段規定，爰適用裁判時之新法諭知易科罰金折算標準。再被告於七
    十一年間雖曾受有期徒刑以上刑之執行完畢，有本院被告全國前案紀錄表可稽，
    惟其五年以內未曾受有期徒刑以上刑之宣告，因一時失慮，致罹刑典，經此刑之
    宣告後，應知警惕而無再犯之虞，本院因認暫不執行其刑為當，予以宣告緩刑二
    年，用啟自新。
三、如附表所示之契約書上，偽造之「乙○○」名義之署押及印文各一枚，應依刑法
    第二百十九條之規定沒收之。
乙、無罪部分
一、公訴意旨另以：被告甲○○於八十九年八月七日，為與李景益達成和解，又另行
    起意，未經告訴人乙○○同意，偽造以乙○○名義出具之和解契約書，因認被告
    另涉有偽造私文書罪嫌。被告甲○○堅詞否認有何行使偽造私文書之犯行，辯稱
    ：伊和乙○○有簽合建契約，所以伊以為可以用「甲○○代乙○○」的名義簽和
    解契約書等語。
二、按犯罪事實應依證據認定之，無證據不得推定其犯罪事實；不能證明被告犯罪者
    ，應諭知無罪之判決，刑事訴訟法第一百五十四條、第三百零一條第一項分別定
    有明文。又刑法第二百十條之偽造私文書，須以冒用他人名義制作該文書為要件
    ，若以他人名義簽署後，又註明係代理簽名，而非該他人本人之簽名，則與冒用
    他人名義制作文書有別，此有最高法院八十二年台上字第四七八０號、八十八年
    台上字第二五二四號判決意旨可資參照。
三、查被告於上開和解契約書所簽者係「甲○○代乙○○」，並捺上被告自己之指印
    ，有上開和解契約書附卷可稽。依上開說明，被告所為，在民法上縱屬無權代理
    ，惟與冒用他人名義制作文書有別，亦即與行使偽造私文書罪之構成要件有間，
    自難以該罪相繩。此外，復查無其他積極證據足證被告有公訴人所指之上開犯行
    ，被告此部分犯行即無從證明，揆諸前開說明，爰諭知被告無罪之判決。
據上論斷，應依刑事訴訟法第二百九十九條第一項前段、第三百零一條第一項，刑法
第二條第一項前段、第二百十六條、第二百十條、第四十一條前段、第七十四條第二
款、第二百十九條，罰金罰鍰提高標準條例第二條，判決如主文。
本案經檢察官葉麗琦到庭執行職務。
中        華        民        國      九十      年    九    月  二十一  日
                                 臺 灣 澎 湖 地 方 法 院 刑 事 庭
                                       法      官  李    宛    玲
右正本證明與原本無異。
如不服本判決，應於判決送達後十日內，向本院提出上訴狀（須附繕本）。
中        華        民        國      九十      年    九    月  二十四  日
                                       書  記  官  劉    竹    苞
附表：
以李景益為甲方、乙○○名義為乙方，於八十七年三月一日所簽就澎湖縣馬公市良文
港二一二一之三地號之土地預定買賣契約書
附錄本案論罪科刑條文：
中華民國刑法第二百十條：
偽造、變造私文書，足以生損害於公眾或他人者，處五年以下有期徒刑。
中華民國刑法第二百十六條：
行使第二百十條至第二百十五條之文書者，依偽造、變造文書或登載不實事項或使登
載不實事項之規定處斷。


司法院資訊處製作；財團法人民間司法改革基金會備份。
